【裁判字號】    97,簡,273
【裁判日期】    980123
【裁判案由】    廢棄物清理法
【裁判全文】
高雄高等行政法院簡易判決
                                       97年度簡字第273號
原      告  上旺塑膠工業有限公司
代  表  人  甲○○○
被      告  臺南縣環境保護局
代  表  人  乙○○局長
上列當事人間廢棄物清理法事件，原告不服臺南縣政府中華民國
97年10月22日府行濟字第0970183733號訴願決定，提起行政訴訟
，本院判決如下：
    主  文
原告之訴駁回。
訴訟費用由原告負擔。
    事實及理由
一、事實概要︰
    緣原告於民國97年2月21日向財政部高雄關稅局出口外棧組
    報運出口貨物PLASTIC SCRAP（熱可塑性廢料）乙批（出口
    報單第BD/97/K867/7005號），計8項貨品。嗣於97年2月25
    日該組會同高雄市環境保護局查驗結果，其中系爭廢棄物第
    3項廢刷卡機（含電路板未拆解）約1,400公斤、第6項廢刷
    卡機配件（含聽筒座及聽筒、內含電路板）約1,500公斤及
    第8項廢PVC塑膠管（內裝不堪使用IC）約2公斤等，3項貨品
    為混合五金廢料，應歸列貨品分類號第8112.92.22.00-2號
    ，輸出規定「531」，應檢附行政院環境保護署（下稱環保
    署）或直轄市、縣市主管機關核發之同意文件，始得輸出，
    原告未檢附上述同意文件逕報關出口，經核屬實，被告乃以
    其違反廢棄物清理法第38條第1項規定，同法第53條第1項第
    3款規定，裁處原告新台幣（下同）6萬元罰鍰；原告不服，
    提起訴願，經遭決定駁回；遂提起本件行政訴訟。
二、本件原告主張︰(一)、原告於97年2月21日有兩個貨櫃要出口
    ，因兩個貨櫃共5包有電話刷卡機，原告因不知環保署有何
    規範何種廢料不能出口，所以在不知情的情況下，因而裝櫃
    出口，原告為環保局所批准回收廢塑膠機構公司，不知5包
    廢塑膠中含有一些小五金混雜其中，被告即謂不能出口，實
    令人難以甘服；原告亦向環保署陳情，建議修改廢棄物清理
    法第38條規範，因為環保人員都不懂廢塑膠包括廢五金是何
    種公司在處理，然環保署均置之不理，實屬傲慢。(二)、被告
    通知原告要把放置於海關之5包廢料處理，否則予以處罰，
    甚且倉庫租金亦貴，原告始委託同行暫先處理，惟此並非原
    告同意環保署的作法，環保署應迅速修正廢棄物清理法第38
    條，始為正辦等情，並聲明求為判決撤銷訴願決定及原處分
    。
三、被告則以︰(一)、原告於97年2月21日向財政部高雄關稅局出
    口外棧組報運出口貨物PLASTIC SCRAP乙批，計8項貨品(出
    口報單第BD/97/K867/7005號)，該組於97年2月25日會同高
    雄市政府環境保護局查驗結果，其中第3項廢刷卡機(含電路
    板未拆解)1,400公斤、第6項廢刷卡機配件(含聽筒座及聽筒
    、內含電路板)1,500公斤及第8項廢PVC塑膠管(內裝不堪使
    用IC) 2公斤等3項貨品為混合五金廢料，應歸列貨品分類號
    列第8112.92.22.00-2號，輸出規定為「531」，應檢附直轄
    市、縣市主管機關核發之同意文件(即輸出許可文件)辦理通
    關。案經財政部高雄關稅局查獲，於97年6月13日高普外字
    第0971011181號函請被告辦理。原告未檢附輸出許可文件即
    逕報關出口，已違反廢棄物清理法第38條第1項規定至明。
    (二)、次查原告為97年4月29日經工字第09704601860號公告經
    濟部事業廢棄物再利用種類及管理方式（編號十：廢塑膠）
    再利用者身分（期限：2008年11月16日止），此公告規定事
    業廢棄物來源：事業廢棄物產生之廢塑膠。但依相關規定認
    定為有害事業廢棄物不適用之。原告雖為廢塑膠再利用者身
    分，但此次向財政部高雄關稅局所報運出口之第3項廢刷卡
    機(含電路板未拆解)、第6項廢刷卡機配件（含聽筒座及聽
    筒、內含電路板）及第8項廢PVC塑膠管（內裝不堪使用IC）
    等3項貨品為混合五金廢料，依97年5月19日環保署環署廢字
    第09700313390號函說明三：「貴公司非屬台南縣政府許可
    之公民營廢棄物清除處理機構，不得從事清除、處理廢棄物
    業務，故貴公司擬輸出之廢刷卡機等3項混合廢五金廢料須
    委託合法廢棄物清除處理機構清除、處理。若貴公司能有疑
    義，建請提出相關廢棄物清除、處理資格文件，俾憑認定是
    否可清除、處理上開廢棄物。」(三)、再查原告針對廢棄物清
    理法第38條規定疑義部分，依據97年6月25日環保署環署廢
    字第0970040314號函說明二：「貴公司如擬從事廢棄物清除
    、處理業務，建請依廢棄物清理法第41條及公民營廢棄物處
    理機構許可管理辦法第9條規定，向直轄市、（縣）市主管
    機關申請核發公民營廢棄物清除處理許可文件後，始得受託
    清除、處理廢棄物業務。」等語資為抗辯。並聲明求為判決
    駁回原告之訴。
四、原告固以前詞資為爭執，惟查：
(一)、按「事業廢棄物之輸入、輸出、過境、轉口，應向直轄市、
    縣（市）主管機關申請核發許可文件，始得為之；其屬有害
    事業廢棄物者，並應先經中央主管機關之同意。但事業廢棄
    物經中央主管機關會商目的事業主管機關公告屬產業用料需
    求者，不在此限。」「有下列情形之一者，處新臺幣6萬元
    以上30萬元以下罰鍰。經限期改善，屆期仍未完成改善者，
    按日連續處罰。情節重大者，並得命其停工或停業：．．．
    三、違反第38條第1項、第3項規定或第38條第4項準用同條
    第1項或第3項規定。」廢棄物清理法第38條第1項、第53條
    第1項第3款定有明文。
(二)、原告於97年2月21日向財政部高雄關稅局出口外棧組報運出
    口貨物PLASTIC SCRAP（熱可塑性廢料）乙批（出口報單第
    BD/97/K867/7005號），計8項貨品。嗣於97年2月25日該組
    會同高雄市環境保護局查驗結果，其中系爭廢棄物第3項廢
    刷卡機（含電路板未拆解）約1,400公斤、第6項廢刷卡機配
    件（含聽筒座及聽筒、內含電路板）約1,500公斤及第8項廢
    PVC塑膠管（內裝不堪使用IC）約2公斤等，3項貨品為混合
    五金廢料，應歸列貨品分類號第8112.92.22.00-2號，輸出
    規定「531」，應檢附環保署或直轄市、縣市主管機關核發
    之同意文件，始得輸出，然原告未檢附上述同意文件逕報關
    出口，經核屬實，被告乃以其違反廢棄物清理法第38條第1
    項規定，同法第53條第1項第3款規定，裁處6萬元罰鍰等情
    ，有高雄市政府環境保護局事業機構事業廢棄物稽查紀錄表
    、出口報單、現場照片、被告處分書等附於原處分卷可稽，
    且經兩造各自陳明在卷，堪以信實。
(三)、次按有害事業廢棄物之輸出，依廢棄物輸入輸出過境轉口管
    理辦法第11條第1項規定：「有害廢棄物之輸出，應由產生
    該廢棄物之事業、甲級公民營廢棄物清除處理機構、執行機
    關或回收、處理業向直轄市、縣（市）主管機關申請，經核
    轉中央主管機關同意後，由直轄市、縣（市）主管機關核發
    許可文件，始得辦理報關、輸出。」及廢棄物清理法第38條
    第1項之規定，皆應由符合申請資格者檢具相關書件申請輸
    出許可文件，並俟取得許可後，方可辦理輸出。本件原告營
    業項目為：1、各種塑膠粒及製品（臉盆、杯子、水桶、籃
    子、盤子、盒子、汽機車零件、電子零件）。2、有關前項
    之進出口貿易業務。3、代理有關國內外廠商報價投標及經
    銷（期貨除外）。4、有關各項之經營及轉投資等，有公司
    資料查詢在卷可稽，然其於前揭時地申報出口前揭事業廢棄
    物，未能提出主管機關核發之輸出許可文件，且虛報所運貨
    物之名稱、數量或重量，亦為其所不爭，同時違反廢棄物清
    理法第38條第1項規定及海關緝私條例第37條第2項（該部分
    業經財政部高雄關稅局裁處免罰，有該局97年6月13日高普
    外字第0971011181號函可佐）規定至明，是被告依法予以裁
    處，洵屬有據。原告主張因不知環保署有何規範何種廢料不
    能出口，於不知情之情況下，因而裝櫃出口云云，並不可採
    。
(四)、至原告另主張廢棄物清理法第38條，乃錯誤之法律規範，其
    多次向環保署陳情，請其修法，惟環保署均置之不理云云；
    然查，原告主張所述，業經環保署分別於97年4月15日、同
    年5月19日、同年6月25日函復在案，亦有上開函文附於原處
    分卷可憑，況原告上開主張並不影響其本件之違章，併此敘
    明。
(五)、綜上所述，原告主張既不可採，則被告以原告申報前揭事業
    廢棄物出口，未檢附環保署或直轄市、縣市主管機關核發之
    同意文件，乃以其違反廢棄物清理法第38條第1項規定，依
    同法第53條第1項第33款規定，裁處6萬元罰鍰，並無不合；
    訴願決定予以維持，亦無違誤；原告起訴意旨求為均予撤銷
    ，為無理由，應予駁回。並不經言詞辯論為之。
五、據上論結，本件原告之訴為無理由，依行政訴訟法第233條
    第1項、第98條第1項前段，判決如主文。
中    華    民    國    98    年    1     月    23    日
            高雄高等行政法院第二庭
                            法  官  戴  見  草
以上正本係照原本作成。
如不服本判決，應於送達後20日內，向本院提出上訴狀並表明上
訴理由，如於本判決宣示後送達前提起上訴者，應於判決送達後
20日內補提上訴理由書（須按他造當事人人數附繕本）。
中    華    民    國    98    年    1     月    23    日
                            書記官  李  昱
附註：
行政訴訟法第235條（第1項、第2項）：
對於適用簡易程序之裁判提起上訴或抗告，須經最高行政法院之
許可。
前項許可，以訴訟事件所涉及之法律見解具有原則性者為限。


司法院資訊處製作；財團法人民間司法改革基金會備份。
